最高法院民事判決　　　　　　　　　　　　　　　　九十一年度台上字第九五六號
　　上　訴　人　丁○○兼黃李.
　　　　　　　　丙○○兼黃李.
　　共　　　同
　　訴訟代理人　林洸鍇律師
　　被 上訴 人　甲○○
　　　　　　　　乙○○
右當事人間因租佃爭議事件，上訴人對於中華民國八十九年五月二日台灣高等法院台
中分院再審判決（八十八年度再字第三二號），提起上訴，本院判決如左：
    主  文
上訴駁回。
第三審訴訟費用由上訴人負擔。
    理  由
本件上訴人之一黃李閨綠於民國八十九年八月十四日死亡，其法定繼承人即養子丁○
○、養女丙○○提出死亡證明書及戶籍謄本為證，並聲明承受訴訟，核無不合，先予
說明。
次查上訴人主張：坐落彰化縣和美鎮○○段第六六六號田，面積一、一六五四一公頃
，為伊三人及訴外人黃清華、黃清笛、黃義時等六人所共有，如前訴訟程序台灣彰化
地方法院（下稱彰化地院）八十五年度訴字第六六四號判決附圖（下稱附圖）所示乙
、丙、丁、戊部分土地並與被上訴人訂有耕地三七五租約，惟被上訴人積欠地租已達
二年總額，經伊申請調解、調處終止租約，請求返還耕地，均無結果，求為命被上訴
人將所占用系爭耕地交還上訴人及返還欠租新台幣（下同）九萬零四百九十三元二角
之判決。經彰化地院八十五年度訴字第六六四號、原法院八十六年度上字第一三０號
判決（下稱確定判決）及最高法院八十七年度台上字第三七四號裁定，上訴人均受敗
訴之裁判而告確定。查原確定判決採信證人黃良時之證言，謂被上訴人已依約繳納租
金，並無積欠租金，惟黃良時並未經上訴人授權受領租金，被上訴人將租金給付黃良
時，自不能發生清償之效力。原確定判決違法認定被上訴人已繳納租金，自屬違背法
令。且黃李閨綠係丙○○、丁○○之家長，並為系爭土地之公同共有人，黃李閨綠以
家長資格代表全體共有人依耕地三七五減租條例第十七條第三款規定終止租約，自屬
有效。原確定判決竟謂難認有效，而為上訴人敗訴之判決，爰以原確定判決適用法規
顯有錯誤為由，提起本件再審之訴，求為將彰化地院八十五年度訴字第六六四號及原
法院確定判決廢棄，命被上訴人返還所占用系爭耕地及所欠租金之判決。
被上訴人則以：被上訴人均將租金交付前來收取之黃良時，被上訴人並無積欠租金情
事。原確定判決並無適用法規顯有錯誤之情形等語，資為抗辯。
查原確定判決係以：被上訴人於光復前向上訴人之先祖承租系爭土地耕作，並自民國
三、四十年間，即向黃良時繳納租金迄今，核與證人黃良時所證情節相符，且上訴人
亦自認於六十四年間辦理系爭土地之繼承登記時，即知悉系爭土地由被上訴人承租耕
作，及黃良時受託向被上訴人收取租金之事，長達二十餘年之久，而上訴人與證人黃
良時為堂兄弟姊妹之關係，系爭土地復為上訴人與訴外人黃清華等六人所共有，黃清
華、黃清笛且出具委託書委託黃良時出席本件租佃爭議之調解及致函表示慰勉黃良時
受託收取租金，足見被上訴人依舊慣交付租金予黃良時，應認已依約繳納租金，並無
積欠租金情形。又本件系爭耕地為上訴人與訴外人黃清華等六人所共有，並共同出租
與被上訴人耕作，則其終止租約之意思表示，依民法第二百六十三條準用同法第二百
五十八條規定，自應由出租人全體對被上訴人為之始生效力。本件上訴人自認定期催
告被上訴人給付欠租，申請調解、調處，聲明終止租約，均僅由上訴人為之，並有存
證信函及調解、調處筆錄可稽，則上訴人終止本件租約，亦難認為有效，乃維持第一
審所為上訴人敗訴之判決，駁回其上訴。原確定判決以黃良時之證言為可採，認被上
訴人並無積欠租金，且上訴人終止租約並不生效力，所為取捨證據、認定事實及解釋
契約之職權行使，均無違背法令可言。上訴人以原確定判決適用法規顯有錯誤為由，
提起本件再審之訴，尚屬無據，不能准許。原審為上訴人敗訴之判決，理由雖然不同
，惟其結果並無二致，原判決仍可維持。上訴論旨，指摘原判決不當，求予廢棄，為
無理由。至上訴人主張系爭土地固為訴外人黃清華、黃清笛、黃義時及上訴人黃李閨
綠、丁○○、丙○○所共有，而由黃李閨綠、丁○○及丙○○申請調解，惟黃義時係
由丙○○代理調解、調處；黃清華、黃清笛係由黃良時代理調解、調處，有代理證件
資料附卷可稽。上訴人在前訴訟程序不知有此證物，現始知之，依民事訴訟法第四百
九十六條第一項第十三款規定，仍得據以提起再審之訴云云，核係上訴三審後始提出
之新事實，依法本院無從審酌，併此明。
據上論結，本件上訴為無理由。依民事訴訟法第四百八十一條、第四百四十九條第一
項、第七十八條，判決如主文。
中      華      民      國    九十一    年      五      月     十七     日
                              最高法院民事第二庭
                                  審判長法官  曾  桂  香
                                        法官  劉  延  村
                                        法官  劉  福  聲
                                        法官  黃  秀  得
                                        法官  陳  國  禎
      右正本證明與原本無異
                                              書  記  官
中      華      民      國    九十一    年      五      月    二十九    日
